臺灣新竹地方法院民事裁定
110年度消債更字第26號
聲  請  人  
即債務人    胡景傑  

代  理  人  陳志寧律師                  
上列當事人因消費者債務清理條例聲請更生事件，本院裁定如下
：
    主  文
更生之聲請駁回。
聲請費用由聲請人負擔。
    理  由
一、按債務人不能清償債務或有不能清償之虞者，得依本條例所
    定更生或清算程序，清理其債務，消費者債務清理條例（下
    稱消債條例）第3條定有明文。所謂「不能清償」，指債務
    人因欠缺清償能力，對已屆期之債務，全盤繼續處於不能清
    償之客觀經濟狀態者而言；又所謂「不能清償之虞」，係指
    依債務人之清償能力，就現在或即將到期之債務，有不能清
    償之蓋然性或可能性而言。易言之，債務人之狀態如置之不
    理，客觀上得預見將成為不能清償之情形而言，此將來發生
    不能清償之事實，不必達到高度之確信。至於債務人之清償
    能力，則包括財產、信用及勞力（技術），並不以財產為限
    ，必須三者總合加以判斷仍不足以清償債務，始謂欠缺清償
    能力而成為不能清償。債務人之清償能力係處於流動性狀態
    ，聲請時與法院裁定時之清償能力未必一致，應以法院裁定
    時為判斷基準時。又資產管理公司並非消債條例第151條第1
    項所定金融機構（辦理消費者債務清理事件應行注意事項第
    42點第1款參照），債務人因債務清理而聲請調解時，如債
    權人均非金融機構，僅屬任意調解，尚非該項所定強制前置
    調解。此有第2屆司法事務官消債問題研討第4號司法院民事
    廳消債條例法律問題研審小組意見、101年第2期民事業務研
    究會（消費者債務清理專題）第5號司法院民事廳消債條例
    法律問題研審小組意見可資參照。
二、本件聲請意旨略以：
　　聲請人前有不能清償債務之情事，而積欠債務總額約202,79
    2元（見調解卷第17頁）。聲請人前於民國（下同）109年7
    月間與最大債權銀行即中國信託商業銀行股份有限公司（下
    稱中國信託銀行）前置調解成立，約定分63期、年利率百分
    之5，每期清償2,026元之還款方案，目前正常履約中（見調
    解卷第31-32、83頁）。惟聲請人表示尚積欠非金融機構債
    務未能清償，復於110年2月間於本院向正泰資產管理有限公
    司（下稱正泰公司）進行債務前置調解，惟於調解期日，正
    泰公司並未到場進行調解，以致前置調解不成立。為此，爰
    依消債條例請求裁定准許更生等語。
三、經查：
㈠、聲請人前開主張，有109年7月7日調解筆錄、正泰公司陳報狀
    、中國信託銀行陳報狀、110年2月23日調解程序筆錄等件附
    於本院110年度司消債調字第12號卷可稽（見調解卷第31-32
    、67、83頁）。是以，聲請人所為本件更生聲請可否准許，
    即應綜衡聲請人之全部收支、信用、財產及勞力（技術）、
    年齡等狀況，審究其現況是否有不能清償債務或有不能清償
    之虞之情事而定。
㈡、聲請人陳報現為榮鏵實業有限公司外包車司機，每月收入約3
    0,000元，沒有年終獎金，此有聲請人110年4月9日陳報狀、
    新航外包車服務合約書在卷為憑（見本院卷第28、49-53頁
    ），則本院即以聲請人陳報每月薪資收入30,000元，作為計
    算聲請人目前償債能力之依據。又據聲請人主張其每月生活
    開銷為：膳食費6,300元、交通費500元、電信費1,200元、
    水電瓦斯及網路費900元、房租3,600元、3名未成年子女扶
    養費共計9,000元、1名成年子女在監扶養費1,500元，總計
    ：23,000元。經查，3名未成年子女扶養費9,000元部分，聲
    請人雖與前配偶離婚，惟父母對於未成年子女之扶養義務，
    不因結婚經撤銷或離婚而受影響，民法第1116條之2規定甚
    明，其等子女雖現由聲請人前配偶行使負擔其權利義務，聲
    請人仍應盡其扶養義務，另據聲請人陳報3名未成年子女領
    有低收入戶補助，每人每月2,802元，此有聲請人所提戶籍
    謄本、低收入戶證明書、新竹縣低收入戶生活扶助在卷可參
    （見調解卷第47頁、本院卷第45-47頁），故就上開補助不
    足額部分有受扶養之必要，準此，聲請人所應負擔3名未成
    年子女扶養費以110年度臺灣省每人每月必要生活費用15,94
    6元計算（110年每月生活所必需〈必要生活費用〉數額一覽表
    ，本院卷第71頁)，總計為47,838元（計算式：15,946元×3
    ），扣除3名未成年子女每月補助額總計6,246元（計算式：
    2,082元×3），由聲請人與前配偶共同分擔，聲請人應負擔
    未成年子女每月之扶養費即應以20,796元（計算式：〈47,83
    8元－6,246元〉÷2）為度，聲請人主張支出3名未成年子女扶
    養費用總計9,000元，尚低於3名未成年子女必要生活費標準
    扣除前開補助費後為20,796元，是聲請人主張每月支出3名
    未成年子女扶養費共計9,000元，應屬可採；就聲請人之成
    年子扶養費1,500元部分，聲請人主張其成年子現於彰化監
    獄執行，有支出扶養費之必要，並提出郵政匯款單在卷為憑
    （見調解卷45-46頁），經核屬實，即應准予。至於聲請人
    其餘生活支出之總額，並未逾衛生福利部公告臺灣省110年
    度每人每月之必要生活費用，包含扶養負擔3名未成年子女
    之一半標準39,862元，則本件聲請人主張每月生活必要支出
    為23,000元，洵堪認定。
㈢、從而，聲請人主張無法負擔債務等語，以其每月收入約30,00
    0元，扣除每月必要生活支出23,000元、每月清償中國信託
    銀行2,026元，尚有餘額4,974元可供清償。據正泰公司陳報
    截至110年4月29日止，聲請人現積欠其債務總額為463,817
    元，正泰公司願意協商還款方案（見本卷第93-95頁），若
    果比照前開金融機構分63期，以聲請人前開餘額4,974元所
    核算，聲請人約7年多即可清償完畢（計算式：463,817÷4,9
    74÷12＝7.77），聲請人亦表示若銀行與正泰公司加起來每月
    還款5,000多元還可以（本卷第83頁）。本院衡以聲請人之
    收入財產、工作勞力及生活費用支出等狀況，聲請人應無不
    能履行清償債務之情事存在，是聲請人陳稱無法負擔債務之
    清償，並不足採。
四、從而，聲請人既有收入來源，雖其目前資產尚不足一次清償
    其所負債務，惟衡諸其為60年次，現年50歲，距法定強制退
    休年齡65歲，尚約有15年。是本院依聲請人之收入及支出狀
    況，暨其之年齡及仍可工作而有所得收入之年數尚久，聲請
    人實應於能力範圍內，盡力工作、撙節開支以清償債務，方
    符合消債條例兼顧保障債權人公平受償及重建復甦債務人經
    濟生活之立法目的。綜上所述，本院認為聲請人主張其不能
    清償債務乙節，難認可採。本件客觀上既難認聲請人有不能
    清償債務或有不能清償之虞之情事存在，核與消債條例第3
    條所定要件不符，揆諸前開法律規定，聲請人本件更生之聲
    請，為無理由，應予駁回。　　　　　　　　
中　　華　　民　　國　　110 　年　　 5　　月　　27 　 日
                  民事第二庭    法　官　陳麗芬
以上正本係照原本作成。
如不服本裁定應於送達後10日內向本院提出抗告狀，並繳納抗告
費新臺幣1,000元。
中　　華　　民　　國　　110 　年　　 5　  月 　 27 　 日
                                書記官  曾煜智